【裁判字號】    95,訴,372
【裁判日期】    950616
【裁判案由】    妨害自由等
【裁判全文】
臺灣屏東地方法院刑事判決               95年度訴字第372號
公  訴  人  臺灣屏東地方法院檢察署檢察官
被      告  戊○○
                    （現在臺灣高雄看守所附設勒戒所觀察勒
                    戒中）
上列被告因妨害自由等案件, 經檢察官提起公訴（95年度偵字第
443 號）, 本院裁定依簡式審判程序審理, 判決如下：
    主  文
戊○○共同意圖為第三人不法之所有, 以恐嚇使人將本人之物交
付未遂, 處有期徒刑玖月, 扣案手銬壹付及行動電話壹支（NOKI
A 牌, 門號0000000000）均沒收。
    事  實
一、戊○○、甲○○（業經本院判決）、乙○○（業經本院判決
    ）、丁○○（業經本院判決）、丙○○（另行審結）等5 人
    為替友人向己○○催討債務, 遂經甲○○提議後, 共同基於
    剝奪他人行動自由及恐嚇取財之犯意聯絡, 於民國95年1 月
    5 日23時50分許, 由乙○○籍口歸還電子磅秤, 將己○○邀
    約至屏東縣屏東市○○路○○路口會面後, 由戊○○上前將
    己○○駕駛之車號VE-1108 號自用小客車鑰匙取下, 使之無
    法駕車離去, 再由甲○○將己○○之雙手以甲○○所有之手
    銬1 付銬住, 驅趕至後座, 並由戊○○坐在該車右前座, 乙○○坐於後座, 及由甲○○、戊○○輪流駕車之方式, 剝奪
    己○○之行動自由。期間, 甲○○駕車將己○○載往屏東市
    高屏舊鐵橋下之河濱公園、屏東市和平陸橋下涵洞及屏東市
    ○○路○段「海德堡汽車旅館」第205 號房等地逗留, 並由
    甲○○在車內以「今晚如果沒拿出50萬元（新臺幣, 下同）
    的話, 你也別想回去了。」等語向己○○恐嚇籌款以清償債
    務。丙○○及丁○○2 人則駕乘甲○○所有之車號9L-9726
    自用小客車在後跟車把風, 直至一行人抵達「海德堡汽車旅
    館」後始未跟入, 而在旅館外等候。己○○因行動自由遭受
    剝奪, 心生恐懼而應允籌錢, 實則藉撥打電話籌錢之機會向
    警方報案。嗣於次日（即1 月6 日）2 時30分許, 甲○○獲
    知交款地點為屏東縣屏東市○○○路中油加油站後, 旋即通
    知丙○○、丁○○2 人前往取款。惟丙○○、丁○○2 人駕
    駛甲○○所有之車號9L-9726 自用小客車抵達上開加油站後
    , 即為埋伏在場之員警發覺, 丙○○亦知已遭警方鎖定, 為
    求脫免逮捕, 遂自行基於妨害公務之犯意, 以上開自用小客
    車衝撞執行公務員警之偵防車, 再失控撞上前開加油站之收
    費亭後, 遭警方當場逮捕丙○○、丁○○2 人。嗣經警循丙○○之陳述, 在上開汽車旅館205 號房內當場查獲甲○○、
    戊○○、乙○○等3 人, 並扣得甲○○所有之手銬1 付及用
    以聯絡恐嚇取財事宜之行動電話1 支（NOKIA 牌, 門號0000
    000000）及在甲○○口袋內搜索查獲上開己○○之手錶1 支
    （已發還己○○）。
二、案經屏東縣警察局移送臺灣屏東地方法院檢察署檢察官偵查
    起訴。
    理  由
一、前開事實業據被告戊○○於本院審理中自白不諱, 且與共同
    被告甲○○、乙○○及丁○○等人自白之情節及被害人己○○指述之情節相符, 復有贓物認領保管單1 紙附卷可查及手
    銬1 付、用以聯絡恐嚇取財事宜之行動電話1 支（NOKIA 牌
    , 門號0000000000）扣案供憑, 本件事證明確, 被告犯行堪
    以認定。
二、核被告戊○○以前述方法剝奪己○○行動自由, 並恐嚇其籌
    款還債, 然未及得手即被查獲之行為, 係犯刑法第302 條第
    1 項之剝奪他人行動自由罪及同法第346 條第3 項、第1 項
    之恐嚇取財未遂罪。其所犯上開兩罪間, 有方法結果之牽連
    關係, 應從一重之恐嚇取財未遂罪處斷。被告戊○○與被告
    甲○○、乙○○、丁○○、丙○○等人就前揭犯行有犯意聯
    絡及行為分擔, 均為共同正犯。爰審酌被告之智識程度, 曾
    有殺人未遂、違反槍砲彈藥刀械管制條例及違反麻醉藥品管
    理條例等犯罪前科（不致使本件構成累犯, 卷附臺灣高等法
    院被告前案紀錄表參照）, 素行不佳, 彼等犯罪之動機、目
    的、手段, 被告等人尚未取得任何款項前即被查獲, 被害人
    身體自由受拘束之時間約達數小時, 身心蒙受恐懼威脅, 惟
    其身體、生命幸未遭被告等人進一步加害, 被告事後坦承犯
    行, 尚有悔意等一切情狀, 量處如主文所示之刑, 以資懲儆
    。扣案手銬1 付及行動電話1 支（NOKIA 牌, 門號00000000
    00）, 為被告甲○○所有, 且為供被告等人共同犯罪所用之
    物, 應依法宣告沒收。至於其餘扣案毒品及行動電話, 則無
    法證明與本案相關, 毋庸為沒收之諭知。
據上論斷, 應依刑事訴訟法第273 條之1 第1 項、第299 條第1
項前段, 刑法第28條、第302 條第1 項、第346 條第3 項、第1
項、第55條、第38條第1 項第2 款, 判決如主文。
中    華    民    國    95    年    6     月    16    日
                  刑事第四庭    法  官  王以齊
以上正本證明與原本無異。
如不服本判決應於收受本判決送達後十日內向本院提出上訴書狀
，其未敘述上訴理由者，並得於提起上訴後十日內向本院補提理
由書狀（均須按他造當事人之人數附繕本）「切勿逕送上級法院
」
中    華    民    國    95    年    6     月    16    日
                                書記官  盧姝伶
附錄本判決論罪科刑法條：
刑法第302條第1項
私行拘禁或以其他非法方法, 剝奪人之行動自由者, 處5 年以下
有期徒刑、拘役或300 元以下罰金。
刑法第346條
意圖為自己或第三人不法之所有, 以恐嚇使人將本人或第三人之
物交付者, 處6 月以上5 年以下有期徒刑, 得併科1 千元以下罰
金。
以前項方法得財產上不法之利益, 或使第三人得之者, 亦同。
前二項之未遂犯罰之。


司法院資訊處製作；財團法人民間司法改革基金會備份。
